【裁判字號】    89,上易,1606
【裁判日期】    891031
【裁判案由】    竊盜
【裁判全文】
臺灣高等法院高雄分院刑事判決                  八十九年度上易字第一六六號
    上訴人
    即被告  甲○○
右上訴人因竊盜案件，不服臺灣高雄地方法院八十九年度易字第一六三四號中華民國
八十九年八月三十日第一審判決（聲請簡易判決處刑案號：臺灣高雄地方法院檢察署
八十九年度偵字第三五五八號；併辦案號：八十九年度偵字第六一八○號、第七八○
八號，係由檢察官聲請簡易判決處刑，經台灣高雄地方法院高雄簡易庭認不宜以簡易
判決處刑，移送該院刑庭審理），提起上訴，本院判決如左：
      主  文
上訴駁回。
      事  實
一、甲○○因自小家境困苦，母親早逝，生活在父親嚴格限制其零用錢之情況下，養
    成其重節儉、捨不得之心理，從小即陸續偷竊同學、商店之物品，竊取之東西並
    非立即用得著，心裏見到東西，便忍不住產生佔有慾及省下一筆錢之想法，事後
    又極度後悔、害怕，罹患有強迫性行為障礙（偷竊癖），其對外界事務之理念及
    判斷作用均較常人為低，為精神耗弱之人。又其曾多次犯竊盜罪，分別經法院判
    處罰金或有期徒刑，民國（下同）八十六年間復因竊盜罪，經本院判處有期徒刑
    六月確定，於八十七年八月二十日執行完畢，詎其仍不知悔改。復基於意圖為自
    已不法所有之概括犯意，連續於附表所示之時間、地點，以附表所示之方式，竊
    得如附表所示被害人之財物。嗣於八十九年二月四日十九時四十分許、八十九年
    三月十一日十四時三十分許，及八十九年四月四日二十二時五十分許，為警分別
    查獲。
二、案經高雄市政府警察局三民第一分局移送臺灣高雄地方法院檢察署檢察官偵查起
    訴，暨高雄市政府警察局鹽埕分局移送臺灣高雄地方法院檢察署檢察官併案審理
    。
    理  由
一、訊據上訴人即被告甲○○對右揭犯罪事實坦承不諱，核與被害人建明汽車客運股
    份有限公司職員蔡清安及張燈豐、乙○○三人所述情節大致相符，並有贓物認領
    收據三紙在卷可稽，事證明確，被告犯行洵堪認定。
二、核被告所為，係犯刑法第三百二十條第一項之竊盜罪。其先後三次竊盜犯行，時
    間緊接，構成要件相同，顯係基於概括犯意反覆為之，應依連續犯之論以一罪。
    又其曾多次犯竊盜罪，並於八十六年間經本院判處有期徒刑六月確定，於八十七
    年八月二十日執行完畢，有本院被告全國前案紀錄表附卷可憑，其於五年內再犯
    本件有期徒刑以上之罪，為累犯，依法加重其刑。再被告罹患「強迫性行為障礙
    」，屬病態性偷竊，須長期追蹤治療等情，有臺灣高等法院八十五年度上易字第
    五０八號判決書、八十六年度上易字第三一四四號判決書、八十八年度上易字第
    二三九六號判決書，及重大傷病負擔證明卡各一份在卷可稽，足見被告對竊盜之
    行為欠缺正常之辨識能力及思考力，其理智無法抑制其行為，為精神耗弱之人，
    應依法減輕其刑，並依先加後減之例為之。被告於竊盜時，均知自己所為何事，
    只是有竊盜癖，抑制能力較常人薄弱，其為精神耗弱之人，已如前述，故無送精
    神鑑定之必要，併予敘明。公訴人對如附表編號二、三之移送併辦部分，雖未及
    提起公訴，惟被告此部分犯行，既與首揭起訴部分有連續犯關係，屬裁判上一罪
    ，本院自應併予審理。至被告雖另辯稱如附表編號二欄之竊盜犯行，已自行將竊
    得之物返還被害人張燈豐，惟按刑法第六十二條之自首，係指犯人在犯罪未發覺
    前向該管公務員自承犯罪而受裁判而言，被告就附表編號二之犯行，係因被告欲
    將贓物返還被害人張燈豐，經張燈豐報警查獲，此觀被告及被害人之警訊自明，
    被告於犯罪未被發覺前，並未向有偵查犯罪之公務員告知其犯罪，其於警發覺犯
    罪之後，陳述自己之犯罪事實，僅係自白而非自首，並不合刑法第六十二條自首
    之要件。何況，被告其餘二次犯行亦非自首，而裁判上一罪其一部分犯罪既因案
    被發覺，雖在檢察官或司法警察官訊問中被告陳述其未發覺之部分犯罪行為，亦
    不符合自首規定（最高法院民國七十三年二月二十一日、七十三年度第二次刑事
    庭決議二參照）。
三、原審以被告罪證明確，適用刑法五十六條、第三百二十條第一項、第四十七條、
    第十九條第二項，罰金罰鍰提高標準條例第一條前段規定，審酌被告犯罪之動機
    其素性、精神狀況，及其竊得之物品並非高價值之物，且均已返還被害人等一切
    情狀，量處有期徒刑四月，認事用法核無違誤，量刑尚稱妥適，被告上訴意旨仍
    執陳詞以如附表編號二之犯行應合於自首之要件，原審未依自首減刑，而指摘原
    判決不當，為無理由，應予駁回。
據上論結，應依刑事訴訟法第三百六十八條，判決如主文。
本案經檢察官郭振昌到庭執行職務。
中    華    民    國        八十九      年十      月    三十一    日
                              臺灣高等法院高雄分院刑事第二庭
                                  審判長法官  曾永宗
                                        法官  陳中和
                                        法官  邱永貴
右正本證明與原本無異。
不得上訴。
                                      書記官  周能智
中    華    民    國        八十九      年     十一     月      三      日
附錄法條：
刑法第三百二十條第一項
意圖為自己或第三人不法之所有，而竊取他人之動產者，為竊盜罪，處五年以下有期
徒刑、拘役或五百元以下罰金。
附表：
┌──┬──────┬───┬──────┬──────┬───────┐
│編號│犯 罪 時 間 │被害人│犯 罪 地 點 │犯 罪  方 法│失  竊  財  物│
├──┼──────┼───┼──────┼──────┼───────┤
│ 一 │八十九年（原│建明汽│高雄市三民區│以自備鑰匙開│電視放影機二台│
│    │判決誤載為八│車客運│康平街與協同│啟被害人所有│、車上型麥克風│
│    │十八年）二月│股份有│路交叉路口  │車牌號碼ＡＧ│一支、汽車音響│
│    │四日十九時四│限公司│            │─三六五號、│面板一個、光碟│
│    │十分許      │      │            │ＡＧ─三七０│片盒一個、光碟│
│    │            │      │            │號營業用大客│片二片、錄影帶│
│    │            │      │            │車車門，入內│四片。        │
│    │            │      │            │行竊        │              │
├──┼──────┼───┼──────┼──────┼───────┤
│ 二 │八十九年三月│張燈豐│高雄市鹽埕區│趁無人看守，│小型流理台一個│
│    │三日二十三時│      │大勇路八十七│竊取被害人置│、桌子一張、椅│
│    │三十分許    │      │號騎樓前擺設│於騎樓之物  │子二把。      │
│    │            │      │之泡沫紅茶店│            │              │
├──┼──────┼───┼──────┼──────┼───────┤
│ 三 │八十九年四月│乙○○│高雄市鹽埕區│趁被害人所有│汽車音響一台  │
│    │四日二十二時│      │大仁路與光榮│車牌號碼ＸＨ│              │
│    │五十分許    │      │街交叉路口  │─四六七六號│              │
│    │            │      │            │自用小客車窗│              │
│    │            │      │            │戶未關，竊取│              │
│    │            │      │            │被害人置於車│              │
│    │            │      │            │內之物      │              │
└──┴──────┴───┴──────┴──────┴───────┘
                                                                      Ｈ


司法院資訊處製作；財團法人民間司法改革基金會備份。
